臺灣花蓮地方法院民事小額判決  
111年度花小字第28號
原      告  明台產物保險股份有限公司

法定代理人  長瀨耕一
訴訟代理人  陳振盛  
            柯昆宏  
被      告  周錦君  
上列當事人間請求侵權行為損害賠償事件，本院於民國111年1月
13日言詞辯論終結，判決如下：
    主      文
被告應給付原告新臺幣玖仟捌佰壹拾參元，及自民國110年10月1
2日起至清償日止，按年息百分之五計算之利息。
原告其餘之訴駁回。
訴訟費用新臺幣壹仟元由被告負擔新臺幣壹佰陸拾肆元，餘由原
告負擔。
本判決第一項得假執行。
    事實及理由
一、被告經合法通知，未於言詞辯論期日到場，核無民事訴訟法
    第386條規定所列各款情事，爰依原告之聲請，由其一造辯
    論而為判決。
二、原告主張：訴外人李惠萍於民國109年7月10日下午2時21分許
    ，駕駛原告承保且為訴外人陳李建發所有之車牌號碼0000-00
    號自用小客車（下稱系爭A車），沿花蓮縣吉安鄉慶北三街
    由東往西方向行駛，行經慶北三街與北安街無號誌交岔路口
    （下稱系爭路口）時，適被告駕駛車牌號碼000-0000號自用
    小客貨車（下稱系爭B車），沿花蓮縣吉安鄉北安街由北往
    南方向行駛，並於行經設有反射凸面鏡之系爭路口時未充分
    注意車前狀態及未減速慢行，並作隨時停車之準備。兩車因
    而發生碰撞，致系爭A車受損（上開車禍下稱系爭車禍），
    原告已依保險契約支付修車費用新臺幣（下同）59,928元（
    含零件費39,328元、工資費8,600元、烤漆費12,000元），
    爰依民法第184條第1項前段、保險法第53條第1項規定，代
    位請求被告賠償維修費用59,928元等語，並聲明：被告應給
    付原告59,928元，及自起訴狀繕本送達被告翌日起至清償日
    止，按年息5%計算之利息。
三、被告經合法通知，未於言詞辯論期日到場，亦未提出書狀為
    聲明或陳述。
四、本院之判斷：
　㈠汽車行駛至交岔路口，其行進、轉彎，應依下列規定：二、
    行至無號誌或號誌故障而無交通指揮人員指揮之交岔路口，
    支線道車應暫停讓幹線道車先行。未設標誌、標線或號誌劃
    分幹、支線道者，少線道車應暫停讓多線道車先行；車道數
    相同時，轉彎車應暫停讓直行車先行；同為直行車或轉彎車
    者，左方車應暫停讓右方車先行。但在交通壅塞時，應於停
    止線前暫停與他方雙向車輛互為禮讓，交互輪流行駛。行車
    速度，依速限標誌或標線之規定，無速限標誌或標線者，應
    依下列規定：二、行經設有彎道、坡路、狹路、狹橋、隧道
　　、學校、醫院標誌之路段、道路施工路段、泥濘或積水道路
    、無號誌之交岔路口及其他人車擁擠處所，或因雨霧致視線
    不清或道路發生臨時障礙，均應減速慢行，作隨時停車之準
    備。道路交通安全規則第102條第1項第2款、第93條第1項第
    2款定有明文。
　㈡由本院調取之花蓮縣警察局吉安分局110年9月28日吉警交字
    第1100021143號函附系爭車禍之道路交通事故調查報告表㈠
　　、㈡、訪談筆錄、車籍資料、當事人酒精測定紀錄表、道路
    交通事故當事人登記聯單、李惠萍遭警方舉發違反交通管理
    事件通知單、道路交通事故現場圖、現場照片等資料（見本
    院卷第39至99頁）內容，可知於上開時間李惠萍有駕駛系爭
    A車沿慶北三街由東往西方向行駛，行經無號誌之系爭路口
    時，與被告駕駛系爭B車沿北安街北往南方向行駛，在系爭
    路口處發生碰撞。另慶北三街之道路上於系爭路口前有劃設
    「停車再開」之標線、北安街之道路上於系爭路口前則有劃
    設「慢」之標誌等情。是以，慶北三街相較於北安街，即為
    次要道路即支線道，北安街則為主要道路即為幹線道。又被
    告於警詢時陳稱：我當時駕駛系爭B車由北安街北往南直行
　　，到慶北三街口時，忽然系爭A車從左手邊很快地衝過來，
    結果我剎車來不及就發生碰撞了。當時我要過系爭路口時，
    看凸面鏡時未發現有來車，到路口時，當時對方車速很快，
    我剎車不及就發生碰撞等語（見本院卷第55頁）。另李惠萍
    於警詢時陳稱：我當時駕駛系爭A車由慶北三街東往西直行
　　，到系爭路口時，系爭B車忽然從北安街北往南直行撞到我
    的後面駕駛座右邊。車禍當時我有看到對方，大約距離50公
    尺，感覺他還距離我很遠，等我車尾快過時，他就撞上來了
    等語（見本院卷第57頁）。查李惠萍既為原行駛於慶北三街
    上，於行經無號誌之系爭路口時，相較北安街而言為支線道
　　，依上開規定，應暫停讓為幹線道車之系爭B車先行。然李
    惠萍自承於通過系爭路口前即已有先看到系爭B車，其卻未
    暫停禮讓系爭B車先行，其所為自屬有過失，為肇事主因。
    另被告雖稱看凸面鏡時未發現有來車，到路口時對方車速很
    快等語，然其於行經無號誌之系爭路口時倘有依上開規定減
    速慢行，作隨時停車之準備，自然可發現系爭A車即將通過
    路口，而可即時煞車以避免車禍發生，然被告卻未為之，其
    所有亦屬有過失，為肇事次因。又系爭車禍曾送交通部公路
    總局臺北區監理所花東區車輛行車事故鑑定會為鑑定，鑑定
    結果為李惠萍駕駛系爭A車行經無號誌交岔路口時，次要道
    路（支線道）車未暫停禮讓主要道路（幹線道）車先行，為
    肇事主因。被告駕駛系爭B車行經無號誌交岔路口時，未減
    速慢行，作隨時停車之準備，為肇事次因等，有鑑定意見書
    1份附卷可參（見本院卷第131至132頁），亦與本院上開認
    定大致相符。綜上，本院斟酌上開肇事情形、李惠萍與被告
    過失情節並綜合所有證據，認李惠萍、被告對於系爭車禍之
    發生，應各負60%、40%之過失比例。
　㈢次按因故意或過失，不法侵害他人之權利者，負損害賠償責
    任；被保險人因保險人應負保險責任之損失發生，而對於第
    三人有損失賠償請求權者，保險人得於給付賠償金額後，代
    位行使被保險人對於第三人之請求權；但其所請求之數額，
    以不逾賠償金額為限，民法第184條第1項前段、保險法第53
    條第1項分別定有明文。查原告主張因系爭車禍造成系爭A車
    輛受有損害，並已由原告依保險契約理賠支付修車費用59,9
　　28元（含零件費39,328元、工資費8,600元、烤漆費12,000
    元）等節，業據其提出汽車保險單、道路交通事故當事人登
    記聯單、初步分析研判表、汽車險賠款同意書、行車執照、
    駕駛執照、估價單、估價維修工單、統一發票、道路交通事
    故現場圖等影本為證（見本院卷第19至32頁），應可信為真
　　。又被告於系爭車禍有上開過失，已如上述，故原告依上開
    規定，代位請求被告負侵權行為損害賠償責任，應屬有據。
　㈣復按物被毀損時，被害人除得依民法第196條請求賠償外，並
    不排除民法第213條至第215條之適用。依民法第196條請求
    賠償物被毀損所減少之價額，得以修復費用為估定之標準
　　，但以必要者為限（例如：修理材料以新品換舊品，應予折
    舊）。被害人如能證明其物因毀損所減少之價額，超過必要
    之修復費用時，就其差額，仍得請求賠償（最高法院77年5
    月17日第9次民事庭會議決議參照）。故車輛有關零件部分
    之修復，既以新零件更換被損害之舊零件，則於計算損害賠
    償額時，自應將零件折舊部分予以扣除。又依行政院所發佈
    之固定資產耐用年數表及固定資產折舊率表，非運輸業用自
    用小客車之耐用年數為5年，依定率遞減法每年折舊率為369
　　/1000，其最後1年之折舊額，加計歷年折舊累積額，其總和
    不得超過該資產成本原額之10分之9，而車輛使用期間若已
    逾5年者，折舊後之殘值以成本10分之1為合度。查原告主張
    系爭A車因系爭車禍毀損，該車修車費用59,928元（含零件
    費39,328元、工資費8,600元、烤漆費12,000元），已如上
    述，又依原告提出之該車行車執照影本（見本院卷第21頁）
    顯示該車為95年12月出廠，車輛維修費用係含零件費39,328
    元，則系爭B車輛自出廠日即95年12月起至發生系爭車禍日
    即109年7月10日止，已使用13年又8個月，參酌上開說明，
    該車扣除折舊後之零件費為3,933元（計算式：39,328×1/10
    ＝3,933，小數點後位四捨五入），再加上工資費8,600元、
    烤漆費12,000元，系爭A車之必要修復費用金額應為24,533
    元（計算式：3,933＋8,600＋12,000＝24,533）。
　㈤末按損害之發生或擴大，被害人與有過失者，法院得減輕賠
    償金額，或免除之，民法第217條第1項定有明文。查李惠萍
    對於系爭車禍之發生與有過失，應負擔60%過失責任，既如
    前述，本院依上開過失比例，減輕被告之賠償金額後，原告
    得請求之金額應為9,813元（計算式：24,533×40﹪＝9,813
    ，小數點後位四捨五入）。
五、綜上所述，原告依上開規定，請求被告給付其9,813元，及
    自起訴狀繕本送達被告翌日即110年10月12日（見本院卷第1
    05頁）起至清償日止，按年息5%計算之利息等，為有理由
    ，應予准許，逾此範圍之請求，則無理由，應予駁回。
六、本件係就民事訴訟法第436條之8第1項適用小額程序所為被
    告部分敗訴之判決，依同法第436條之20規定，就原告勝訴
    部分應依職權宣告假執行。
七、訴訟費用負擔之依據：民事訴訟法第79條、第436條之19第1
    項。
中    華    民    國   111    年    1     月    27    日
                  花蓮簡易庭    法  官  鍾志雄 　　 　
以上正本係照原本作成。
如不服本判決，應於送達後20日內，向本院提出上訴狀，並繳納
上訴審裁判費 (上訴狀須表明上訴理由並須按他造當事人之人數
附繕本)，如委任律師提起上訴者，應一併繳納上訴審裁判費。
對於小額程序之第一審判決之上訴，非以其違背法令之理由，不
得為之。且上訴狀內應記載表明（一）原判決所違背之法令及其
具體內容。（二）依訴訟資料可認為原判決有違背法令之具體事
實者。 
中　　華　　民　　國　　111 　年　　1 　　月　　27　　日
                                書記官  胡釋云